【裁判字號】    89,易緝,30
【裁判日期】    890425
【裁判案由】    違反動產擔保交易法
【裁判全文】
台灣台中地方法院刑事判決                          八十九年度易緝字第三號
    公  訴  人  臺灣臺中地方法院檢察署檢察官
    被      告  甲○○
右列被告因違反動產擔保交易法案件，經檢察官提起公訴（八十七年度偵字第一一九
三號），本院判決如左:
    主    文
甲○○動產擔保交易之債務人，意圖不法之利益，將標的物為其他處分，致生損害於
債權人，處拘役拾日，如易科罰金，以佰元折算壹日，緩刑貳年。
    事    實
一、甲○○於民國（下同）八十六年九月十九日，在台中縣大里市○○路○段八０四
    號余長榮經營之大和機車出租有限公司（下稱大和公司），以分期付款附條件買
    賣方式，向大和公司購買車牌號碼ＳＸＹ－七九五號光陽牌機車一輛，為動產擔
    保交易之債務人，雙方並簽訂動產擔保交易附條件買賣契約書，約定總價款為新
    臺幣（下同）二萬五千六百四十元，除頭期款一千元外，餘款共分十一期給付，
    每月為一期，每期二千二百四十元，於每月二十日繳納，約定機車存放處所在台
    中縣霧峰鄉○○路四一二巷一０七號，在價金未付清之前，標的物所有權仍歸屬
    大和公司所有，買受人僅得依約先行占有領牌使用，不得擅自出賣、出質、出租
    或為其他處分。詎甲○○除繳付頭期款一千元外，即自八十六年十月二十日起拒
    不付款，竟意圖為自己不法之利益，將上開機車交予不詳年籍之何青年使用，令
    債權人大和公司追索無著，致生損害於大和公司。
二、案經大和公司訴請臺灣臺中地方法院檢察署檢察官偵查起訴，經本院於八十七年
    六月十二日發佈通緝，於八十九年一月十一日為台中市警察局第五分局緝獲。
    理    由
一、訊據被告甲○○對於右揭與大和公司簽訂契約，以分期付款附條件買賣方式，向
    大和公司購買車牌號碼ＳＸＹ－七九五號光陽牌機車一輛，且僅繳納頭期款一千
    元，餘款均未繳納之情，固不否認，惟矢口否認有何違反動產擔保交易法之犯行
    ，辯稱：是朋友買，我做擔保，我雖是車主，出面與大和公司定約，但由何青
    年在騎，當初約定我有錢則幫他出，沒錢時，他應自己付云云。經查，
  (一)本件確係由被告出面與大和公司簽立動產擔保交易附條件買賣契約書，購買光陽
    牌機車一輛之情，業據告訴人大和公司代理人林進忠指訴明確，且有契約書一紙
    附卷可稽，而觀之該契約書，被告亦確係列名為買受人，則被告即係動產擔保交
    易之債務人，至堪認定。
  (二)參與被告於本院審理時初則供述：「是朋友買，我做擔保，我雖是車主，出面與
    大和公司定約，但由何青年在騎，當初約定我有錢則幫他出，沒錢時，他應自
    己付。因他是我男朋友認識快十年的朋友，平常也有幫我忙，又說要做生意，我
    才幫他出面。」等語，嗣則供述：「我是做保，我跟何青年一起去的。都是何青
    年在開的，我不知道。我不知何青年將我列為買受人。」等語，嗣又供述：「（
    頭期款有付否？）有，我付的，照契約上寫的，付多少我忘了，我在機車店付一
    千元就交機車，後來有付一期都是我付的，但機車牽回去，何青年搶我鑰匙去騎
    ，我向他討，他不還，我就要求他付機車車款，他有答應，這事機車行也知道
    。」等語。如是，以被告供述，其究係買受人，抑或是連帶保證人，究竟係其交
    予何青年騎用，抑或是何青年搶奪其鑰匙自行騎用騎車之情，前後供述之不一致
    ，矧，被告亦自承其與何青年間，係屬男女朋友關係，再以，被告自承頭期款一
    千元係由其自己所支付，則被告應為此動產擔保交易之債務人，更足認定。是以
    ，被告即係動產擔保交易之債務人，在大和公司將機車交付予被告後，被告竟再
    將之交付何青年使用，並於事後拒絕繳付分期款項予大和公司，則被告不法所有
    之意圖，已然明顯。
  (三)至於被告雖請求傳訊證人何青年，用以證明前開以動產擔保交易方式所購買之機
    車，確由何青年所騎用之情，惟以被告即自任為動產擔保交易之債務人，向告訴
    人大和公司購買機車，於取得機車後，隨即「交付」予何青年使用，此亦為被告
    所自承，有如前述，則被告將標的物機車為遷移、出賣、出質、移轉、抵押等行
    為以外之其他處分，已然生損於債權人大和公司，已堪認定。是以，證人何青年
    自無再予以傳訊之必要。
  (四)綜上，被告前開所辯，顯係圖卸責之詞，委無足採。事證明確，被告右揭犯行，
    洵堪認定。
二、核被告所為，係犯動產擔保交易法第三十八條之罪。爰審酌被告僅繳付頭期款一
    千元外，其餘款項，均未依約繳納，尚積欠十一期之分期款，情節尚非輕微，惟
    念其犯罪後尚能坦承部分犯行，態度良好，且事後亦與告訴人大和公司達成民事
    上和解，願賠償大和公司之損害等一切情狀，量處如主文所示之刑，並諭知易科
    罰金之折算標準，以資懲儆。查被告前雖曾受有期徒刑以上刑之宣告，惟其於執
    行完畢後，五年內未曾受有期徒刑以上刑之宣告（七十二年間違反國家總動員法
    ，判處有期徒刑四月，於七十二年九月十八日執行完畢；八十一年間竊盜案件，
    判處有期徒刑七月，緩刑三年，緩刑期滿，緩刑未經撤銷，其刑之宣告失其效力
    ），此有臺灣台中地方法院檢察署刑案資料查註紀錄表附卷可查，因一時失慮，
    偶罹刑典，且事後已與告訴人達成民事上和解，願意賠償告訴人之損害，有和解
    書一紙在可稽，經此審理程序及刑之宣告後，應知警惕而無再犯之虞，本院因認
    暫不執行其刑為當，予以宣告緩刑二年，以啟自新。
據上論斷，應依刑事訴訟法第二百九十九條第一項前段，動產擔保交易法第三十八條
，刑法第十一條前段、第四十一條、第七十四條第二款，罰金罰鍰提高標準條例第一
條前段、第二條，判決如主文。
中      華      民      國    八十九    年      四      月    二十五    日
                                  臺灣台中地方法院刑事第四庭
                                    法  官  顏 世 傑
右正本證明與原本無異。
如不服本判決，應於判決送達後十日內，向本院提出上訴狀。
                                    書記官
中      華      民      國    八十九    年      四      月    二十五    日
附錄本案論罪科刑法條：
動產擔保交易法第三十八條
  動產擔保交易之債務人，意圖不法之利益，將標的物遷移、出賣、出質、移轉、抵
  押或為其他處分，致生損害於債權人者，處三年以下有期徒刑、拘役或科或併科六
  千元以下之罰金。


司法院資訊處製作；財團法人民間司法改革基金會備份。
